臺灣桃園地方法院刑事判決　　　　　　　　　　　　　九十二年度訴字第六六六號
　　公　訴　人　臺灣桃園地方法院檢察署檢察官
　　被　　　告　丙○○　男　四.
　　選任辯護人　張清浩律師
　　　　　　　　廖克明律師
右列被告因妨害性自主案件，經檢察官提起公訴（九十一年度偵字第一一九四三號）
，本院判決如左︰
    主  文
丙○○對於女子利用其相類心神喪失之情形，不能抗拒而為性交，處有期徒刑參年陸
月。
    事  實
一、丙○○與成年女子Ａ（警詢代號00000000，真實姓名、年籍詳卷）及Ａ
    阿得竟於民國八十七年端午節（即八十七年五月三十日）夜間，以為Ａ女慶生為
    由，邀同乙○○（業經檢察官另為不起訴處分確定）、姓名年籍不詳綽號「小芬
    」之女子（乙○○之女友）及Ａ女同至桃園縣桃園市○○路、龍壽街口之「蓬萊
    小鎮ＫＴＶ」唱歌飲酒。嗣乙○○、「小芬」因故先行離席後，至翌日凌晨一、
    二時許，丙○○見Ａ女已不勝酒力，乃共搭計程車將Ａ女及其年甫二歲已睡著之
    稚子載至渠位於桃園縣桃園市○○○○街三百七十號之原住處，旋在其上開住處
    之通舖房間內，利用Ａ女已酒醉神智不清類似心神失去主宰，相類於心神喪失之
    情形而不能抗拒之際，褪去Ａ女衣褲，以生殖器插入Ａ女之陰道內，對之為性交
    行為得逞。Ａ女受辱後，因恐遭家人責備，乃對遭性侵害之事隱而不發。嗣於九
    十一年五月二十日夜間，Ａ女因不滿其夫Ｂ仍與丙○○交好，憤而向其夫Ｂ告知
    曾遭丙○○性侵害之事，Ｂ始於知悉後在九十一年五月二十七日訴警偵辦。
二、案經Ａ女之夫Ｂ訴由桃園縣警察局移送臺灣桃園地方法院檢察署檢察官偵查起訴
    。
    理  由
一、訊據被告丙○○固坦承於右揭時地與乙○○、「小芬」及被害人Ａ女在「蓬萊小
    鎮ＫＴＶ」飲酒唱歌，其間乙○○、「小芬」先行離席，嗣於翌日凌晨一、二時
    許，因Ａ女酒醉，而將Ａ女及其稚子載至其原位於桃園縣桃園市○○○○街三百
    七十號之住處過夜等情不諱，惟矢口否認右揭犯行，辯稱：案發當天伊與Ａ女、
    乙○○、「小芬」在「蓬萊小鎮ＫＴＶ」唱歌飲酒，嗣因Ａ女酒醉，伊打電話至
    Ａ女家中因無人接電話，伊始將Ａ女載至伊住處，惟當晚Ａ女係與伊胞妹丁○○
    一起睡，伊並無對Ａ女為性行為云云。
    被告之選任辯護人並辯稱：本件犯罪事實僅有被害人Ａ女之單一指述，並無其他
    證據足資佐證，且被害人於案發後遲至九十一年五月二十日始告知其夫，其間難
    認無隱情，是被害人之指述亦有疑義，自難以此認定被告涉有本件犯行等語。
二、經查：
（一）右揭被害人Ａ女因酒醉遭被告乘機性交之犯罪事實，業據被害人迭於本院審理
      時陳述綦詳（見本院卷第二一至二四、二三八、二三九頁），而其陳述右揭時
      地與被告、乙○○、「小芬」等人在「蓬萊小鎮ＫＴＶ」唱歌飲酒一節，除經
      被告供述在卷外（見本院卷第三四、三五、一三六頁），並經證人乙○○證述
      ：伊係接到被告之電話才去，當晚在ＫＴＶ有伊、伊女友「小芬」、被告及Ａ
      節，應堪認定。佐以被告自承與Ａ女之夫Ｂ為舊識，案發前常至被害人家中打
      牌吃飯（詳本院卷第一八一頁），此情並經證人Ｂ到庭證述無訛（見本院卷第
      一三七頁），是被告顯然知悉被害人之住處，而被告既與被害人飲酒唱歌，因
      而導致被害人酒醉，則依常理而言，被告自應將被害人送回家中，始可避免瓜
      田李下之嫌，然被告卻不此之圖，逕將被害人送至其位於桃園縣桃園市○○○○街三百七十號之原住處過夜，是被告此舉措，實屬悖於情理；且被害人於案
      發當晚係帶著斯時僅二歲多之小孩同往，此亦據被害人陳述綦詳（見本院卷第
      二二、二三頁），並經被告供述屬實（詳本院卷第三○頁），衡情稚齡幼子如
      貿然更換住處，通常可能難以成眠，並會產生吵鬧之情形，故被告因被害人酒
      醉而考慮將被害人送至何處過夜，亦應會考慮該幼子可能無法適應之情形，蓋
      被害人既因酒醉，顯然已無法兼顧其子，被告不將被害人及其稚子送回其住處
      ，竟無端將其等載送回家，如被害人之子夜間吵鬧，被告尚須負責安撫、照顧
      ，豈非自找麻煩，已見係另有所圖。復參酌被害人指述伊記得被告將伊帶至有
      通舖之房間，直接脫伊衣服對伊性侵害等語（本院卷第二二頁），核與被告自
      承其上開住處，確有一通舖之房間情節相符（見本院卷第三一頁），並有被告
      繪製住處之圖示一紙在卷可稽（見本院卷第四二頁），已足認被害人Ａ女前開
      指述，應非子虛。雖證人即被告之妹丁○○到庭證述：有一年秋天，有一次很
      晚被害人帶著小孩跟伊哥哥（即被告）回家，來時大約為夜間零時多至一時多
      之時刻，當晚被害人喝醉，被告叫伊把被害人及小孩扶到房間睡，故當晚伊與
      被害人及小孩同睡，而被告睡在客廳沙發等語（見本院卷第三五、三六頁），
      然此情不僅業據被害人陳述係屬不實在（見本院卷第三九頁），且衡情果若Ａ
      害，此屬被告最有利之證明，惟被告於警詢之初，經警詢以有無強姦Ａ女，被
      告對於當晚Ａ女如何酒醉，如何送至伊住處過夜之經過，均能詳細陳述（見偵
      卷第四頁背面），若果有前開有利之情事，被告殊無一併予以陳明之理，然被
      告竟僅陳稱「當時我妹妹也在家裡」等語，已見事虛，其迄至檢察官偵訊時始
      改稱與我妹妹一起睡云云（見偵卷第三六頁正面），益見證人丁○○於本院證
      稱當晚與Ａ女及其幼子同睡云云，顯有事後附合被告說詞之嫌，況被告前開住
      處，除證人丁○○所睡之房間外，尚有一通舖房間，當晚該通舖房間為空房間
      ，被告則睡客廳沙發（見本院九十二年六月十七日訊問筆錄中被告及證人丁○○二人所述），因此被告若要留宿Ａ女，使其睡於該通舖空房即可，殊無於深
      夜時分喚醒證人丁○○，再扶持Ａ女及其幼子同睡一床之必要，更可見當晚Ａ
      ，被告為圖脫罪，嗣後始編造Ａ女與其胞妹同睡之說詞，情極明灼，從而證人
      丁○○前開所述，自難為被告有利之認定。
（二）其次，依被害人所稱：伊不勝酒力，伊只知全身沒力，無法抗拒，好像隱約睡
      著，醒來天已微亮等節（見本院卷第二八、二七頁），佐以被告於本院審理時
      供稱：當天被害人喝醉了，倒在地上（見本院卷第一三六頁）；被害人從ＫＴ
      Ｖ開始到伊住處時，始終都是酒醉之狀況，意識不清等情（見本院卷第一八二
      頁），相互勾稽以觀，被害人應係酒醉後，處在神智不清類似心神失去主宰，
      已全身無力不能抗拒之狀況，已屬相類於心神喪失不能抗拒之情形，被告乃趁
      此機會，予以性交得逞。至被害人雖曾陳稱其間有用手推被告，以腳踢被告而
      反抗，然此顯係其在酒醉下不醒人事之身體自然動作，且被告又係趁被害人酒
      醉意識不清且無力抗拒予以性交得逞，自難認被告有以強暴或其他違反Ａ女意
      願之方法遂行性交。
（三）又被害人登記之出生年月日，為六十年九月七日，而八十七年之端午節則為五
      月三十日，有卷附該月之月曆一紙為證（見本院卷第一九五頁），雖然八十七
      年之端午節（五月三十日），與前揭被害人登記出生之月日並非同一天，且相
      距數月，然此部分業據被害人到庭陳述：伊係晚報出生日期，因伊爺爺怕晚報
      出生遭罰錢，故國曆生日就寫成申報當天等語明確（見本院卷第二三八頁），
      衡諸五、六十年代戶政系統未如現今均採電腦作業，國人亦常有晚報出生日期
      之情形，被害人前開所言，其生日為端午節當天即農曆五月五日，因晚報出生
      ，故登記之國曆生日與端午節雖有差距，並不悖於情理。且被告亦供述案發當
      晚確有與被害人、乙○○、「小芬」等人在「蓬萊小鎮ＫＴＶ」唱歌飲酒，已
      如前述，從而被害人指述係專為其慶生而邀約飲酒，尚無矛盾不符之處。
（四）又被告與Ａ女之夫Ｂ熟識，於案發前常至Ａ女家與Ｂ打牌吃飯一情，業據被告
      供承在卷（見本院卷第一八一頁），並經證人Ｂ到庭證述屬實（見本院卷第一
      三七頁），故被害人Ａ女與被告亦屬熟識之朋友，自然對被告心存信賴，不具
      戒心。是以一旦遭被告乘其酒醉而對之性交得逞後，主觀上既不願相信此事實
      ，客觀上復礙於情面無法向其夫Ｂ透露，蓋被害人既身為人妻，深夜時分未安
      份在家中照顧稚子，反而攜子與其他男子至ＫＴＶ飲酒歡唱，其行徑顯與一般
      人期待之母親、妻子應有之作為不符，且女性在遭受性侵害後，通常皆不願向
      他人傾訴，此為眾所皆知之事實，如性侵害之發生，被害女性主觀上自覺亦有
      過失時，則更無法啟齒，是被害人值此情況下，自難期待其於遭被告乘機性交
      後，立即告知他人，此可由被害人於本院審理時陳述：「這事我壓抑很久，在
      我告訴我先生前，他（即被告）居然還常來我們家要我們煮飯提供他酒喝，我
      先生不知情，都招待他，我認為他欺負我們太過」等語相互參酌（見本院卷第
      二九頁），從而被害人在此煎熬之下，隱忍近四年，始於九十一年五月二十日
      晚間將上情告知其夫Ｂ，非但與情理並無不符之處，更適足以印證說明被害人
      之指述為真實，故被告之選任辯護人前開辯稱被害人多年後始吐露上情，顯有
      隱情而可疑云云，要屬昧於實際，核不足採。
（五）至於Ａ女之夫Ｂ於九十一年五月二十日晚間得知上情，旋於翌日上午夥同案外
      人甲○○、綽號「阿峰」之男子，先找到乙○○，再尋至被告，共同到桃園縣
      八德市白鷺村溪尾坡面三之一號旁空地，質問被告前情，Ｂ之兄長Ｃ聽聞亦加
      入詢問行列，其間Ｂ與綽號「阿峰」之男子曾持木棍毆打被告，被告因而書立
      事實承諾切結書，其上載明前揭被告乘機性交被害人等情節，嗣後眾人復至戊○○律師事務所簽訂和解書，亦載明前述被告乘機性交一事，被告願給付Ｂ新
      台幣一百萬元之精神賠償金，並開立同額本票一紙等情，業據被告供述在卷，
      並經證人Ｂ、甲○○、乙○○、Ｃ、戊○○等人到庭證述在卷（見本院卷第一
      三六至一七二頁），且有該事實承諾切結書、和解書及本票各一份在卷可稽（
      見偵卷第一八、一九頁及偵字第一一九四二號卷第二三頁背面），因前開事實
      承諾切結書、和解書、本票係在遭Ｂ及「阿峰」毆打，並在前述眾人質問之情
      境後所書立，顯已遭受強暴、脅迫後所為，尚難認係出於被告之任意性，是前
      述事實承諾切結書、和解書、本票等件，自不得採為認定被告犯罪之依據，附
      此敘明。
（六）本院雖曾先後分別函請法務部調查局及內政部警政署刑事警察局對於被告、證
      人丁○○及被害人測謊，然因結果或為被告、丁○○經測試未獲有效反應圖形
      ，無法研判有無說謊，被害人因情緒激動不符測謊條件而未予施測；或被告經
      測試結果，因圖譜反應不一致，無法鑑判，被害人因案發時處於酒醉狀態下，
      故對於本身所處狀態及意識上是否清楚不無疑問，另證人丁○○涉及記憶、認
      知問題，不宜對被害人、證人丁○○測謊等情，分別有法務部調查局九十二年
      八月四日調科參字第○九二○○二六一一七○號函及內政部警政署刑事警察局
      九十三年一月十二日刑鑑字第○九三○○○九七四九號測謊鑑驗結果通知書、
      九十三年三月十日刑鑑字第○九三○○五○一九三號函各一份在卷可稽（見本
      院卷第七三、一○八、一一五頁），故本件尚無從以測謊所得之結果，作為認
      定事實之參考佐證，併予敘明。
（七）綜上論述，本院參酌被害人受侵害當時之情況，及嗣後終難忍悲憤不得不向其
      夫吐露實情之經過，認為被害人之指述應為真實可採，被告所辯顯屬畏罪飾卸
      之詞，委不足取，故本件事證已臻明確，被告犯行堪以認定，自應依法論科。
三、查被告行為後，刑法第二百二十五條第一項已由原規定：「對於婦女乘其心神喪
    失或其他相類之情形，不能抗拒，而姦淫之者，處三年以上十年以下有期徒刑。
    」，於八十八年四月二十一日修正為「對於男女利用其心神喪失、精神耗弱、身
    心障礙或其他相類之情形，不能或不知抗拒而為性交者，處三年以上十年以下有
    期徒刑。」，並於同年月二十三日施行，法定刑度雖屬相同，但構成要件已有修
    正，屬實體上刑罰法律之變更，經比較新舊法，就本件而言，修正後之規定，對
    被告並無不利，依刑法第二條第一項前段之規定，本件應適用裁判時之法律論處
    。核被告所為，係犯修正後刑法第二百二十五條第一項之對於女子利用其相類心
    神喪失之情形，不能抗拒而為性交罪。爰審酌被告與被害人及其夫Ｂ俱屬舊識，
    竟利用被害人酒醉之際，加以姦淫，對被害人之身心及其夫Ｂ心理均造成莫大之
    危害，且犯後猶一再飾詞狡辯，毫無悔意等一切情狀，量處如主文所示之刑，以
    示懲戒。
四、按前述修正後之刑法第十二章保安處分，增訂第九十一條之一第一項：「犯第二
    百二十一條至第二百二十七條、第二百二十八條、第二百二十九條、第二百三十
    條、第二百三十四條之罪者，於裁判前應經鑑定有無施以治療之必要，有施以治
    療之必要者，得令入相當處所，施以治療。」規定，被告於行為後法律既有變更
    ，依刑法第二條第二項之規定，保安處分適用裁判時之法律，是以本件被告所犯
    乘機性交罪，本院乃函囑行政院衛生署八里療養院就被告有無施以治療之必要作
    鑑定，經該鑑定機關綜合被告之個人史及現在病史、身體及神經學檢查、腦電波
    檢查、心理衡鑑報告、精神狀態檢查等評估後，認為：被告於本案過程中，未受
    精神病理症狀干擾，案發迄今六年未曾有至精神科就診之病史，鑑定過程中亦未
    發現有明顯需受治療之心性異常，目前無接受強制治療之必要等語，此有該院九
    十三年八月十日（九三）八療一般字第○九三○○○二九九七號函附精神鑑定報
    告書一份在卷可參（詳本院卷第一二七至一二九頁），本院審酌被告之犯行、手
    段、及前開鑑定機關鑑定書之意見，認為被告經此論罪科刑後，當已知曉法律之
    規範而有所警惕，並無對之宣告強制治療之必要，附此敘明。
據上論斷，應依刑事訴訟法第二百九十九條第一項前段，刑法第二條第一項前段、修
正後第二百二十五條第一項，判決如主文。
本案經檢察官簡志祥到庭執行職務。
中　　　華　　　民　　　國　　九十三　　年　　　十　　　月　　 十九 　　日
                                 臺灣桃園地方法院刑事第八庭
                                     審判長法  官    曾家貽
                                           法  官    陳彥宏
                                           法  官    吳為平
右正本證明與原本無異
如不服本判決書應於送達後十日內向本院提出上訴狀
                                           書記官    賴朱梅
中　　　華　　　民　　　國　　九十三　　年　　　十　　　月　　二十六  　日
附錄論罪科刑法條：
修正後刑法第二百二十五條第一項
對於男女利用其心神喪失、精神耗弱、身心障礙或其他相類之情形，不能或不知抗拒
而為性交者，處三年以上十年以下有期徒刑。